臺灣基隆地方法院刑事判決　
111年度訴字第323號
公  訴  人  臺灣基隆地方檢察署檢察官
被      告  阮文象


選任辯護人  侯傑中律師
            游文愷律師
上列被告因公共危險案件，經檢察官提起公訴（111年度偵字第4
469號），被告於準備程序進行中就被訴事實為有罪之陳述，經
本院合議庭裁定改由受命法官獨任以簡式審判程序審理，茲判決
如下：
    主    文
阮文象犯放火燒燬住宅等以外之他人所有物罪，處有期徒刑壹年
。緩刑貳年，並應於本判決確定之日起陸個月內，向公庫支付新
臺幣伍萬元。
    犯罪事實及理由
一、犯罪事實
　　阮文象對於新北市貢寮區復興街住家附近環境甚為熟稔，其
    明知該區復興街10號前橋墩下之區域，鄰近道路，並有人車
    通行，且橋下偶有鄰人停放車輛，橋墩下方路旁有雜草樹枝
    叢生，竟基於放火燒燬住宅以外他人所有物之犯意，於民國
    111年4月20日下午7時38分許，行經新北市○○區○○街00號前
    橋墩下，持橋下拾獲之打火機點火燃燒停放在該橋墩下旁側
    之保麗龍船上破布後離去。阮文象返家後，發現該處冒出濃
    煙，火勢向上蔓延，旋即以電話通知新北市政府消防局，經
    消防人員到場撲滅火勢，該保麗龍船仍遭燒燬殆盡，致生公
    共危險。嗣經警調閱監視器畫面，始循線查悉上情。
二、證據
　㈠被告阮文象於警詢、偵查及本院審理中之自白。
　㈡現場監視畫面擷取照片、滅火現場與船體燒燬之照片、新北
    市政府警察局瑞芳分局111年9月19日新北警瑞刑字第111370
    0394號函檢送之監視畫面擷取照片、現場照片、標示案發地
    點位置之地圖、平面位置圖、新北市政府消防局111年9月19
    日新北消指字第1111777875號函檢送之報案資料及中華電話
    資料查詢等件在卷可佐。
　㈢按自己所有之物以外之物，均為刑法上所指他人之物。放火
    燒燬刑法第173條、第174條以外之無主物，應視為放火燒燬
    他人之物，其因而生公共危險，應依同法第175條第1項規定
    論處（參酌86年11月臺灣高等法院暨所屬法院座談會審查意
    見）。再按刑法第175條第1項所謂「燒燬」，係指燃燒燬損
    之意，亦即標的物已因燃燒結果喪失其效用而言（最高法院
    87年度臺上字第1719號判決意旨參照）。又按刑法第175條
    第1項放火燒燬前2條以外他人所有物罪，係以行為人基於放
    火燒燬本條之他人所有物之犯罪故意，並致生公共危險，作
    為犯罪構成要件，此屬學理上所稱「具體危險犯」，祇要放
    火之行為，有危及不特定人或多數人生命、身體、財產安全
    之蓋然性存在為已足，不以實際上已發生此項實害之事實為
    必要。至於此項蓋然性之有無，應由事實審法院基於經驗及
    論理法則，而為客觀之判斷，屬事實認定的問題，自不待言
    （最高法院110年度臺上字第5808號判決意旨參照）。經查
    ，被告放火燒燬之上開保麗龍船，確實已經燒燬，而該保麗
    龍船之放置地點，為橋墩下方，該處旁側雜草樹枝叢生，
　　緊鄰該處之另一方亦有停放車輛，且附近有住家，而該復興
    街為公眾往來之道路等情，有監視畫面擷取照片、現場照片
    、標示案發地點位置之地圖及平面位置圖在卷可稽。自客觀
    事實及吾人日常生活經驗判斷，若未及時撲滅，確有因該保
    麗龍船之延燒，致延燒週邊停放之車輛或影響附近人車交通
    往來安全之可能性，而有危及不特定人生命、身體、財產安
    全之虞，是被告所為顯已致生公共危險至為灼然。　　 
三、論罪科刑
　㈠核被告所為，係犯刑法第175條第1項之放火燒燬住宅等以外
    之他人所有物罪。而放火罪原含毀損性質在內，故放火燒燬
    他人所有物，不另論同法第354 條毀損罪。　
  ㈡爰審酌被告自陳：小學畢業之智識程度，輕度肢體障礙人士
    ，已婚，其配偶罹病需洗腎，育有1名女兒，已經成年，其
    目前為清潔隊員，月薪約新臺幣（下同）3萬餘元，需扶養
    其配偶，其女兒因心臟病而工作不定，偶爾需其經濟上協助
    等家庭生活經濟狀況。其僅因心情鬱悶，竟持撿拾之打火機
    點燃本案保麗龍船之易燃物，而燒燬之，致生公共危險，所
    為誠屬不該；再考量被告於事後立即以電話通知消防人員到
    場滅火，而降低可能發生之實害，於犯後坦承犯行態度良好
    等一切情狀，核情量處如主文所示之刑。至被告為本案犯行
    所用之打火機，並未扣案，且無證據證明為被告所有，亦無
    證據證明為違禁物，爰不予宣告沒收、追徵。
  ㈢又被告前雖因故意犯罪，受有期徒刑以上刑之宣告，然其於1
    04年11月4日易科罰金執行完畢後，已逾5年始犯本罪，且並
    無其他犯罪科刑執行紀錄，有臺灣高等法院被告前案紀
    錄表在卷可稽，其因一時失慮偶罹刑章，犯後已坦承犯行，
    經此偵、審教訓後，當知所警惕，信無再犯之虞，本院認尚
    無逕對被告施以短期自由刑之必要，為期其能有效回歸社會
    ，故對被告宣告之刑，以暫不執行為適當，爰依刑法第74條
    第1項第2款規定，併予宣告緩刑2年；並參考被告於本院審
    理中坦承犯行時，對於支付公庫所陳明願負擔之金額，另依
    刑法第74條第2項第4款規定，命被告向公庫支付50,000元，
    以啟自新。
四、依刑事訴訟法第273條之1第1項、第299條第1項前段、第310
    條之2、第454條第1項、第450條第1項，刑法第175條第1項
    、第74條第1項第2款、第2項第4款，判決如主文。　　
五、如不服本判決，得自收受送達之日起20日內，以書狀敘明理
    由，向本院提出上訴（須附繕本）。
本案經檢察官江柏青提起公訴，檢察官陳虹如到庭執行職務。　
中　　華　　民　　國　　111 　年　　10　　月　　31　　日
                    刑事第四庭  法　官　呂美玲
以上正本證明與原本無異。
如不服本判決應於收受送達後20日內向本院提出上訴書狀，並應
敘述具體理由；其未敘述上訴理由者，應於上訴期間屆滿後20日
內向本院補提理由書（均須按他造當事人之人數附繕）「切勿逕
送上級法院」。
中　　華　　民　　國　　111 　年　　10　　月　　31　　日
                                書記官　洪福基
論罪科刑附錄法條：
中華民國刑法第175條
放火燒燬前二條以外之他人所有物，致生公共危險者，處1年以
上7年以下有期徒刑。
放火燒燬前二條以外之自己所有物，致生公共危險者，處3年以
下有期徒刑。
失火燒燬前二條以外之物，致生公共危險者，處拘役或9千元以
下罰金。